【裁判字號】    90,易,281
【裁判日期】    900713
【裁判案由】    傷害
【裁判全文】
臺灣新竹地方法院刑事判決                           九十年度易字第二八一號
    公  訴  人  臺灣新竹地方法院檢察署檢察官
    被      告  乙○○
右列被告因傷害案件，經檢察官提起公訴 (九十年度偵字第六四二號)，本院判決如
左︰
    主  文
乙○○傷害人之身體，處拘役參拾日，如易科罰金以參佰元折算壹日。
    事  實
一、乙○○前因與甲○○○之夫徐福祥有債務等糾紛，於民國八十九年八月二十八日
    中午十二時許，在新竹縣竹東鎮○○里○○路○段九十八號前，甲○○○偶遇乙
    ○○，因思及乙○○與其夫之糾紛心有不甘，即自乙○○背後襲擊乙○○，乙○
    ○見此甚為惱怒乃基於傷害之故意，以走廊上之掃把毆打甲○○○。甲○○○亦
    不甘示弱，亦基於傷害之故意，以路旁之雨傘反擊，二人相互傷害，致乙○○手
    臂受有淤傷（甲○○○涉犯傷害部分未據告訴）；甲○○○則受有右手第二手指
    指骨骨折及多處瘀傷之傷害。嗣因警員趙振東到場制止，二人才停止互毆。
二、案經告訴人甲○○○訴由新竹縣警察局竹東分局報請台灣新竹地方法院檢察署檢
    察官偵查起訴。
    理  由
一、訊據被告乙○○雖不否認在右開時、地與告訴人發生衝突，但矢口否認有傷害犯
    行，辯稱，係告訴人甲○○○自背後突襲，並拿雨傘打伊，伊才以掃把自衛云云
    。而告訴人甲○○○亦否認其先自被告後方襲擊被告之後再以雨傘毆打被告之事
    實，指稱，係被告拿掃把毆打伊，伊才拿雨傘防衛云云。經查：證人彭永富即當
    時在案發現場旁麵攤吃麵而目睹案發經過之證人，證稱：「當時我吃麵完出來，
    告訴人騎車來差點撞到我，所以我印象深刻，就看到告訴人把摩托車停下來，就
    追著去打被告，兩人拉拉扯扯，告訴人就拿旁邊的雨傘要打被告，被告就拿掃把
    抵擋，兩個人就一來一往打來打去，後來很多人圍觀，就把他們拉開」等語。另
    證人趙振東即警員於檢察官訊問時證稱：「看到時，她二人已在互打，我向前制
    止，她二人有停手，但二人還在互罵」、「看到是二人打來打去，而不是一方防
    衛而已，而且打得很激烈」等語。證人彭永富與被告及告訴人均不相識，為當時
    在麵攤吃麵之第三人，另證人則為警員，與雙方亦不熟識，其等所陳述，應為真
    實，堪可採信。是被告辯稱，係告訴人甲○○○先襲擊被告之事實尚堪採信。又
    證人曾紹春證稱，於案發當日後至被告家中購買報紙時，亦見被告雙手有瘀血之
    現象，正自行搽藥等語，而告訴人甲○○○亦受右手第二手指指骨骨折、手部、
    角部瘀傷之傷害，有診斷證明書、及照片二紙為證。依據證人彭永富及趙振東之
    證述均指被告與告訴人間為一來一往相互攻擊，及被告與告訴人二人均受有傷害
    之情形觀之，被告與告訴人二人不論係何人先發動爭端，二人分別拿掃把及雨傘
    ，打擊對方時均出於傷害故意之反擊行為，並非自衛，均不能主張正當防衛。被
    告與告訴人二人均辯稱他方先出手攻擊，自身僅為防衛行為云云，均非事實，不
    可採信。綜上，告訴人雖亦攻擊被告，但被告基於傷害之故意反擊告訴人，並非
    僅有防衛之行為，而告訴人亦確實因此受有傷害，故被告之傷害犯行罪證至為明
    確，洵堪認定，應予依法論科。
二、核被告所為，係犯刑法第二百七十七條第一項之傷害罪。爰審酌本件傷害犯行雖
    為告訴人所挑起，但被告嗣後以傷害之故意，反擊告訴人，二人雖均受有傷害，
    但被告受傷較輕，由其自行敷抹成藥即痊癒可知，告訴人所受之骨折之傷害卻較
    為嚴重，二人對於本件傷害事件，互有不是，於本院審理時仍相互指摘他方之過
    失，及被告就其遭告訴人傷害部分未提出告訴等一切情狀，量處如主文所示之刑
    ，併諭知易科罰金之折算標準。
三、據上論斷，應依刑事訴訟法第二百九十九條第一項前段、刑法第二百七十七條第
    一項、第四十一條第一項前段、罰金罰鍰提高標準條例第一條前段、第二條，判
    決如主文。
本案經檢察官吳金棟到庭執行職務。
中      華      民      國    九十      年      七      月     十三     日
                                  臺灣新竹地方法院刑事第二庭
                                        法  官    黃  珮  禎
右正本證明與原本無異。
如不服本判決，應於判決送達後十日內向本院提出上訴狀( 應附繕本 )，上訴於
臺灣高等法院。
                                        書記官    汪  淑  菁
中      華      民      國    九十      年      七      月     十三     日


司法院資訊處製作；財團法人民間司法改革基金會備份。
